臺灣高雄地方法院民事裁定　　　　　　 99年度事聲字第434號
聲　請　人
即 異議 人　萬泰商業銀行股份有限公司
法定代理人　盧正昕
代　理　人　郭峰
相　對　人　劉嘉彬
上列異議人與相對人間消費者債務清理事件，異議人對於民國99
年11月8 日本院97年度司執消債更字第74號所為更生方案認可之
裁定提出異議，本裁定如下：
    主  文
異議駁回。
    理  由
一、按關於更生或清算之程序，除本條例別有規定外，準用民事
    訴訟法之規定，消費者債務清理條例第15條定有明文。次按
    當事人對於司法事務官處理事件所為之終局處分，得於處分
    送達後10日之不變期間內，以書狀向司法事務官提出異議。
    司法事務官認前項異議有理由時，應另為適當之處分；認異
    議為無理由者，應送請法院裁定之。法院認第1 項之異議為
    有理由時，應為適當之裁定；認異議為無理由者，應以裁定
    駁回之，民事訴訟法第240 條之4 第1 至3 項定有明文。又
    按消費者債務清理條例之制定，乃為使負債務之消費者得依
    本條例所定程序清理其債務，以調整其與債權人及其他利害
    關係人之權利義務關係，保障債權人之公平受償，謀求消費
    者經濟生活之更生，進而健全社會經濟之發展，乃消費者債
    務清理條例第1 條所明定，故除有第63條所定之情形外，法
    院得斟酌裁量認可更生方案。次按，債務人有薪資、執行業
    務所得或其他固定收入，法院認更生方案之條件公允者，得
    不經債權人會議可決，逕依債務人之聲請或依職權以裁定認
    可更生方案。消費者債務清理條例第64條第1 項定有明文。
二、異議意旨略以：原裁定雖認相對人之月收入為新臺幣（下同
    ）17,000元，惟相對人前於聲請異議人所發行之現金卡時，
    係向異議人表示當時任職於高雄榮民總醫院，擔任該院總務
    處管理員一職，且薪資達30,000元，故在相對人未能詳述其
    目前工作內容及薪資結構，以及是否有三節、年終獎金或加
    班費等其他可支配所得未予納入之情形下，相對人現有之薪
    資，容有疑問。再者，如相對人既曾謀得月薪30,000元之工
    作，惟今卻僅思謀求月收入17,000元之工作，如僅以此而寬
    鬆認定相對人之工作收入及還款金額，無異鼓勵社會大眾皆
    無需努力工作償還債務。又相對人年約57歲，即負債250 餘
    萬元，顯逾一般人生活所需，另名下復有房屋貸款150 萬餘
    元、車輛1 部及股票投資，顯有高度道德風險。另本院於民
    國98年2 月20日所公告之債權金額為2,507,062 元，惟所認
    可更生方案之總債權金額卻達2,527,873 元，亦應予更正。
    況如本院認相對人名下房屋拍定金額可達203 萬元，在扣除
    其房屋貸款後尚餘53萬元，雖略低於其更生方案之總清償額
    ，惟在更生方案僅清償無擔保債務37.98 ％之情形下，使相
    對人得擁有房產，亦非合理，為此爰於法定期間內聲明異議
    ，請求廢棄原裁定等語。
三、經查：
（一）本院民事執行處雖於98年2 月20日所公告之相對人債權總
      額為2,507,062 元，然其後相對人之債務人之一安泰商業
      銀行股份有限公司（下稱安泰銀行）業於法定期間內為異
      議，請求更生債權總額自129,375 元為150,186 元，有安
      泰銀行聲明異議狀在卷，經本院司法事務官審核後認為正
      當，爰更正安泰銀行之債權額，並調整相對人總債權額為
      2,527,873 元，並於98年7 月15日予以重新公告，故原裁
      定就相對人債務總額部分，並無誤認之處，先予敘明。
（二）又相對人之收入部分，相對人原係任職於裕潔股份有限公
      司（下稱裕潔公司），惟已於98年12月31日離職，而離職
      原因則為相對人與裕潔公司間之勞動契約於98年12月31日
      結束而終止，此有裕潔公司陳報狀及函文在卷可憑（見本
      院卷第14、18頁）；而相對人現係任職於榮福股份有限公
      司（下稱榮福公司），每月薪資約為17,280元，至高在加
      計加班之情形下，則為17,854元，此有相對人所陳報其於
      榮福公司任職99年4 月至同年12月之薪資明細表在卷（見
      本院卷第22-29 頁），故應認相對人之平均薪資仍為17,0
      00元上下無訛。至相對人之所得日後有無增加之可能，能
      否覓得更高薪資之工作，事實上仍須視其工作性質、個人
      專業能力、家庭因素及經濟景氣良窳等諸多因素而定，而
      不能僅憑相對人前曾有若干之收入，即遽認相對人未來必
      可獲得相當於該收入之工作，又因上開涉及工作及薪資之
      因素，或為無法明確衡量、抑或另屬將來不可預測之事，
      故俱無從採為判斷更生方案公允與否之客觀依據；況相對
      人已年逾55歲，在重新就業上本較不易，是原裁定以現有
      資料予以認定相對人現有之收入，客觀上尚無不合。異議
      人僅以相對人前後薪資之比較，在無客觀證據之情形下，
      即推論相對人係企圖製造低薪假象，容無可取。至相對人
      名下縱購置有房屋、車輛以及曾有股票投資，且係貸款購
      置，然合法投資行為本為法所允許，又居住及擁有交通工
      具本為常人生活所必需，自不能以事後相對人背負債務即
      遽推認相對人所為前述行為具有無高度道德風險，相對人
      此部分之主張，亦不能認為有理由。
（三）又相對人名下雖有不動產，惟該不動產經第一順位抵押權
      人即中國信託商業銀行股份有限公司（下稱中國信託）於
      更生程序進行中予以重新評估之結果，在當今房市現況下
      ，相對人所擁有之不動產，市價約僅餘1,326,525 元，有
      中國信託陳報狀在卷可憑。本院審酌中國信託既以從事包
      括擔保放款業務在內之金融服務，對市場經濟及不動產交
      易，尤其涉及用以擔保借款之不動產價值，應有相當之評
      估能力，是中國信託之前開評估，應屬可信。則在相對人
      所有之不動產所擔保中國信託之第一順位抵押權債務，尚
      有約為150 萬元未清償之情形下，堪認前開相對人所有之
      不動產，縱予以變價，亦已無殘值可供用於清償其他無擔
      保債務。況相對人所積欠之房屋貸款，已由相對人之子女
      2 人分別予以分擔清償，有相對人所提出之切結書2 紙在
      卷可憑，是亦無排擠相對人以現有收入清償無擔保債務之
      可能，故異議人此部分之異議意旨，亦無可供作為不利相
      對人之認定。
（四）本院審酌相對人平均每月收入約僅為17,000元，已如前述
      ，其既已將其中10,000元用以清償債務，如以內政部所公
      告高雄市99年度每人每月最低生活費用11,309元，並扣除
      其中之房屋租金支出後計算其個人生活費作為基準，客觀
      上相對人應確已撙節其開支，亦將餘額全數用以清償債務
      ，應已盡最大努力。且相對人已年約57歲，尚提出長達8
      年，即直至65歲退休之長期還款計算，總還款成數亦達37
      .98 ％之更生方案，足認相對人確有履行更生方案之誠意
      ，且清償條件亦堪認公允、適當且可行。另依該更生方案
      ，相對人之清償金額亦確高於聲請前2 年間可處分所得扣
      除自己所必要生活費用之數額。則原裁定依職權認可相對
      人之更生方案，自無不當之處。
四、綜上，相對人既已盡其最大之努力及誠信，又原裁定所認可
    之更生方案之清償條件經核尚屬公允、適當、可行，且無前
    述規定不應認可之消極事由存在。原裁定為更生方案認可之
    裁定，應屬有據。異議意旨執前詞指摘原裁定不當，求予廢
    棄，為無理由，應予駁回。
五、依消費者債務清理條例第15條、民事訴訟法第240 條之4 第
    3 項後段，裁定如主文。
中    華    民    國   100    年    1     月    21    日
              民事第六庭    法      官  李怡諄
上為正本係照原本作成
如不服本裁定，應於裁定送達後10日內，以書狀向本院提出抗告
，並繳納抗告費新臺幣1千元
中    華    民    國   100    年    1     月    21    日
                            書  記  官  陳俊亦